【裁判字號】    98,上更(一),16
【裁判日期】    980407
【裁判案由】    違反槍砲彈藥刀械管制條例
【裁判全文】
臺灣高等法院高雄分院刑事判決      98年度上更(一)字第16號
上  訴  人
即  被  告  甲○○
選任辯護人  曾慶雲律師
上列上訴人因違反槍砲彈藥刀械管制條例案件，不服臺灣屏東地
方法院97年度訴字第89號中華民國97年4 月30日第一審判決（起
訴案號：臺灣屏東地方法院檢察署96年度偵字第6681號），提起
上訴，判決後，經最高法院發回更審，本院判決如下：
      主    文
原判決撤銷。
甲○○未經許可，持有可發射子彈具有殺傷力之改造手槍，累犯
，處有期徒刑肆年陸月，併科罰金新臺幣貳拾萬元，罰金如易服
勞役，以新臺幣壹仟元折算壹日。扣案改造手槍壹支（含彈匣壹
個，槍枝管制編號0000000000）沒收。
      事    實
一、甲○○前因違反懲治盜匪條例、搶奪等案件，於民國（下同
    ）86年間經臺灣屏東地方法院各判處有期徒刑7 年2 月、1
    年，定應執行刑為有期徒刑8 年確定；又因違反麻醉藥品管
    理條例案件，經該院判處有期徒刑4 月（上開二罪接續執行
    ），於89年9 月30日縮短刑期假釋出監，於94年2 月7 日縮
    刑期滿執行完畢；其於假釋期間，仍不知警惕，復於93年12
    月間某日，在屏東縣屏東市○○路屏東縣政府附近，向真實
    姓名年籍不詳綽號「勇哥」之成年男子購得可發射子彈具殺
    傷力之仿GLOCK 廠23型半自動手槍製造而換裝土造金屬槍管
    及滑套之改造手槍1 把（含彈匣1 個，槍枝管制編號：0000
    000000）及具殺傷力之9MM 制式子彈2 顆及無殺傷力之9MM
    制式子彈3 顆，而未經許可持有可發射子彈具有殺傷力之改
    造手槍及子彈。嗣於96年10月16日上午9 時50分許，在屏東
    市○○路17號2 樓黃金夜總會店內，經警據報至黃金夜總會
    店內搜索，並在該店內辦公室冷氣孔內查獲上開具殺傷力改
    造手槍1 把及制式子彈5 顆（其中2 顆具殺傷力，惟已試射
    而失其效用，另3 顆未具殺傷力），因而查獲上情。
二、經屏東縣警察局屏東分局報告臺灣屏東地方法院檢察署檢察
    官偵查起訴。
      理    由
壹、證據能力部分：依刑事訴訟法第159 條第1 項之立法理由，
    可知該條所謂「除法律有規定者」，尚包括同法第206 條之
    鑑定報告。惟依同法第198 條、第208 條之規定，所謂鑑定
    乃指於刑事訴訟程序中為取得證據資料而由檢察官或法官指
    定具有特別知識經驗之鑑定人、學校、機關或團體，就特定
    之事物，以其專業知識加以分析、實驗而作判斷，以為偵查
    或審判之參考。故而，不論鑑定人或鑑定機關、學校、團體
    ，均應由檢察官或法官視具體個案之需要而為選任，始符合
    刑事訴訟法第198 條、第208 條之規範本旨，否則所為鑑定
    ，仍屬於傳聞證據。查本案卷內之內政部警政署刑事警察局
    96年11月19日刑鑑字第0960165385號槍彈鑑定書、法務部調
    查局97年9 月18日調科參字第09700371930 號鑑定通知書，
    分別係臺灣屏東地方法院檢察署檢察官及本院囑託鑑定，故
    該機關所等出具之上開書面鑑定報告，應屬刑事訴訟法第20
    6 條所定之傳聞例外，當具有證據能力。
貳、實體方面：
一、訊據上訴人即被告甲○○（下稱被告）否認有未經許可持有
    可發射子彈具殺傷力改造手槍及子彈之犯行，辯稱：其購買
    改造手槍時，並不知該手槍有殺傷力云云。
二、經查：
  (一)、被告於上開時、地購買扣案改造手槍1 支、制式子彈5 顆
      後持有及為警於上揭時地查獲等事實，業據被告於警訊、
      檢察官偵查中、原審及本院審理中供承不諱（見警卷第1
      、2 頁，偵查卷第38頁，原審卷第15頁背面，本院上訴卷
      第65頁），復有上揭改造手槍1 把、制式子彈5 顆扣案暨
      上揭手槍、子彈照片附卷可資佐證（見警卷第19頁、偵查
      卷第10頁），被告上揭之自白，核與上開證據相符，此部
      分之事實堪以認定。
  (二)、上揭扣案改造手槍1 把及制式子彈5 顆經臺灣屏東地方法
      院檢察署檢察官送請內政部警政署刑事警察局（下稱刑事
      警察局）鑑定，經該局以性能檢驗法、試射法鑑定，結果
      認定：「一、送鑑手槍壹枝（槍枝管制編號0000000000）
      ，認係改造手槍，由仿GLOCK 廠23型半自動手槍製造之槍
      枝，換裝土造金屬槍管及滑套而成，擊發功能正常，可供
      擊發適用子彈使用，認具殺傷力。二、送鑑子彈伍顆，認
      均係9MM 制式子彈，採樣貳顆試射：壹顆可擊發，認具殺
      傷力；壹顆，無法擊發，認不具殺傷力。」，此有該局96
      年11月19日刑鑑字第0960165385號槍彈鑑定書附卷可憑（
      見偵卷第40～42頁）。簡言之，刑事警察局係以性能檢驗
      法鑑定上揭改造手槍，經鑑定結果認該支改造手槍「具殺
      傷力」，此部分之事實應無疑義。
  (三)、經本院前審將扣案槍、彈送請法務部調查局以試射法鑑定
      結果，認定：「一、送鑑手槍（0000000000）係仿奧地利
      GLOCK 239 ×19型式，由聚合塑膠及金屬材質製成，以打
      擊底火方式發射的模擬槍械，經換裝如照片(二)口徑9.5M M
      經車通之金屬槍管及換裝前端磨銳之金屬撞針改造而成，
      經實際操作機性能良好。二、照片(四)送鑑9 ×19MM制式子
      彈4 顆（送鑑時已試射1 顆），其中完整未射擊之3 顆如
      照片(五)，就前述送鑑手槍（0000000000）裝填實際試射2
      顆，未擊發；所剩1 顆另以制式手槍裝填實際射擊，能擊
      發，以彈速測定儀於距離槍口1 公尺處測得發射彈丸速度
      每秒282.546 公尺，經換算發射彈丸（彈頭重7.9g、直徑
      9MM） 單位面積動能495.677 焦耳／平方公分，超出日本
      科學警察研究所之研究，發射彈丸單位面積動能20焦耳／
      平方公分即足以進入人體皮肉層。三、前述實際試射子彈
      彈殼底部檢視比較如照片(六)，送鑑槍枝撞針力道仍可於制
      式子彈底部留下撞針凹痕，認其撞針力道能擊發適合其發
      射之土造子彈底火；經取模擬槍械使用之9 ×19MM分解式
      彈殼安裝底火不含彈頭之子彈2 顆，就前述送手槍（0000
      000000）裝填試射，均能擊發。四、前項送鑑槍枝雖無法
      發射制式子彈，但由於已換裝完全貫通可容金屬彈丸通過
      之金屬槍管，且依槍枝結構及強度、性能狀況等，認能發
      射適合其發射於近距離具有殺傷力之土造子彈。」，亦有
      法務部調查局97年9 月18日調科參字第09700371930 號鑑
      定通知書在卷足憑（見本院上訴卷第47～50頁）。該鑑定
      通知書雖認定扣案槍枝「經實際操作機性能良好」、「認
      能發射適合其發射於近距離具有殺傷力之土造子彈」，惟
      未具體明確指明送鑑改造手槍具有殺傷力。
  (四)、本院依最高法院98年度台上字第180 號判決發回意旨「上
      開鑑定就上訴人所持有改造手槍擊發子彈之實際單位面積
      動能如何，仍屬不明」，乃再函請刑事警察局就上揭扣案
      槍枝以實地試射方法鑑定有無殺傷力（見本院上更(一)卷第
      51頁），經該局函覆稱：「二、隨案附件最高法院98年度
      台上字第180 號判決書所載扣案槍枝經調查局裝填同案9M
      M 制式子彈2 顆試射，均未能擊發壹節，係因扣案9MM 子
      彈及扣案搶枝兩者不相適用之故，並非扣案槍枝擊發功能
      之問題。三、另扣案槍枝經本局採以國、內外槍彈鑑定領
      域共同認可之合法及安全等原則，已無再以『動能測試法
      』實際進行試射之必要，檢附本局『槍枝殺傷力鑑定說明
      』1 份，請  貴分院卓參」，此有該局98年3 月9 日刑鑑
      字第0980021863號函暨附件「警政署刑事警察局槍枝殺傷
      力鑑定說明」附卷可按（見本院上更(一)卷第70～73頁）；
      而依上揭「警政署刑事警察局槍枝殺傷力鑑定說明」內容
      ，已明確記載「『非制式槍枝』於第一次送鑑時，經以『
      性能檢驗法』鑑定後確認有殺傷力者，對於再次要求續以
      『動能測試法』實際試射鑑定者，其於裝填子彈適當（即
      裝填適量底火、火藥及金屬彈丸等使成為適合送鑑槍枝所
      擊發之『適用子彈』）之情況下，最具威力之發射動能，
      均可達20焦耳/ 平方公分以上，足以穿入人體皮肉層；此
      一事實業經實務長久驗證（94年底至97年4 月間共測試達
      131 枝『非制式槍枝』），無需再以極高危險性之『動能
      測試法』進行試射鑑定，故該類案件之槍枝，本局將不再
      續行『動能測試法』之試射鑑定。」、「『非制式槍枝』
      如於第一次送鑑時以『性能檢驗法』鑑定後，發現材質或
      性能上具有相當之瑕疵，足以影響殺傷力之鑑判者，若有
      送鑑『適用子彈』時，本局將依『動能測試法』進行試射
      鑑定；惟如無『適用子彈』時，參酌國內其他專業鑑定機
      關之鑑定方法與流程，暨考量鑑定人員安全與鑑定標的危
      險間之比例原則，本局不再自行製作『適用子彈』來進行
      『動能測試法』之試射鑑定；院檢等司法機關再次送鑑者
      亦同」等語（見本院上更(一)卷第71頁）。本件扣案之槍枝
      既經刑事警察局以性能檢驗法鑑定結果，認「具殺傷力」
      （詳如上揭所述）；則依上開「警政署刑事警察局槍枝殺
      傷力鑑定說明」內容，可知扣案之槍枝依該局實務長久驗
      證「『性能檢驗法』鑑定後確認有殺傷力者，如再以『動
      能測試法』實際試射鑑定者，其於裝填子彈適當之情況下
      ，最具威力之發射動能，均可達20焦耳/ 平方公分以上，
      足以穿入人體皮肉層」，堪認本件扣案之改造手槍擊發子
      彈之單位面積動能應可達20焦耳/ 平方公分以上，足以穿
      入人體皮肉層無訛。綜上各情，扣案改造手槍1 把及制式
      子彈2 顆（已試射二顆，認具殺傷力，詳如上揭所述）均
      具有殺傷力，已至為明確。被告及其選任辯護人均辯稱：
      扣案改造手槍1 把不能證明具有殺傷力云云，均不足採信
      。至於另外扣案之三顆制式子彈，其中一顆經刑事警察局
      鑑定結果認定「壹顆，無法擊發，認不具殺傷力。」，另
      二顆經法務調查局鑑定結果認定「其中完整未射擊之3 顆
      ，就前述送鑑手槍裝填實際試射2 顆，未擊發」（詳如上
      揭所述），本院認上揭三顆子彈既經鑑定均無法擊發，則
      應認為該三顆子彈均無殺傷力（因已不影響被告之罪責，
      殊無再將該三顆子彈送鑑定之必要）。
  (五)、再者，觀諸被告於警詢供稱「扣案槍、彈係以8 萬元購入
      用以防身使用」等語（見警卷第2 頁），於檢察官偵查中
      亦供稱「以8 萬元購入槍枝，興趣兼防身使用，購買時知
      道子彈係制式子彈，且認為扣案槍、彈應有殺傷力」等語
      （見偵卷第38、39頁），嗣於原審調查、審理中亦分別陳
      述其攜帶扣案槍、彈至黃金夜總會店內，係預備與人爭吵
      時可以使用，對於內政部警政署刑事警察局鑑定報告沒有
      意見等語（見原審卷第15頁反面、第27頁反面、第45 頁
      反面），被告均未辯稱「不知扣案改造手槍具有殺傷力」
      之情。衡諸常情，扣案槍、彈既價格不貲，且被告係為防
      身而購買，是被告豈有未確定扣案槍、彈是否具有殺傷力
      ，即遽以支付金錢購買之理。足見被告上開所辯，與常情
      不符，不足採信；被告明知扣案槍、彈具有殺傷力而購入
      持有，已至為明確。
  (六)、綜上所述，被告未經許可持有可發射子彈具有殺傷力之改
      造手槍及制式子彈，事證明確，犯行堪以認定。
三、核被告所為，係犯槍砲彈藥刀械管制條例第8 條第4 項之持
    有其他可發射子彈具有殺傷力之改造手槍罪及同條例第12條
    第4 項之持有子彈罪。被告同時購入可發射子彈具有殺傷力
    之改造手槍及制式子彈而持有，係以一行為同時觸犯未經許
    可持有可發射子彈具有殺傷力之改造手槍罪及未經許可持有
    具有殺傷力之子彈罪，屬想像競合關係，應從一重之未經許
    可持有可發射子彈具有殺傷力之改造手槍罪處斷。又被告前
    因違反懲治盜匪條例、搶奪等案件，經原審法院各判處有期
    徒刑7 年2 月、1 年，定應執行刑為有期徒刑8 年確定；又
    因違反麻醉藥品管理條例案件，經原審法院判處有期徒刑4
    月（上開二罪接續執行），於89年9 月30日縮短刑期假釋出
    監，於94年2 月7 日縮刑期滿執行完畢之事實，不但經被告
    供明在卷，復有台灣高等法院被告前案紀錄表附卷足憑，其
    於受徒刑之執行完畢5 年以內，故意再犯本件有期徒刑以上
    之罪，為累犯，應依刑法第47條第1 項規定加重其刑。
四、原審以被告事證明確，予以論罪科刑，固非無見；惟查：(一)
    原判決理由欄既已載明「具殺傷力之制式子彈3 顆為違禁物
    ，應依刑法第38條第1 項第1 款規定宣告沒收」（見原判決
    第4 頁第18、19行），但未於主文欄內諭知沒收，依法自有
    未合。(二)扣案制式子彈2 顆，已試射三顆，其中二顆認具殺
    傷力；另外扣案之三顆制式子彈，其中一顆經刑事警察局鑑
    定結果認定「壹顆，無法擊發，認不具殺傷力。」，另二顆
    經法務調查局鑑定結果認定「其中完整未射擊之3 顆，就前
    述送鑑手槍裝填實際試射2 顆，未擊發」（詳如上揭所述）
    ，應無確切之證據足以證明上揭三顆子彈具有殺傷力，依法
    即應認上揭三顆子彈無殺傷力，原判決認該3 顆子彈具有殺
    傷力，亦有未合。被告上訴意旨否認犯罪，指摘原判決不當
    ，雖無理由，惟原判決既有上揭瑕疵，應由本院將原判決撤
    銷改判。審酌被告之智識程度為國小畢業，曾有事實欄所載
    之前科，竟不知警惕，於假釋期間仍購買扣案槍、彈防身，
    並隨身攜往公共場所，對他人生命、身體安全實已構成重大
    威脅等一切情狀，爰量處如主文第二項所示之刑，並就所處
    罰金刑諭知如易服勞役以新臺幣壹仟元折算壹日。扣案可發
    射子彈具有殺傷力之改造手槍1 把（含彈匣1 個），應依刑
    法第38條第1 項第1 款規定併宣告沒收；至扣案制式子彈5
    顆，其中2 顆雖認具殺傷力，惟因已試射鑑定而失其效用；
    另3 顆無確切之證據足以證明有殺傷力，均非屬違禁物，故
    均不予宣告沒收，併此敘明。
據上論結，應依刑事訴訟法第369 條第1 項前段、第364 條、第
299 條第1 項前段，槍砲彈藥刀械管制條例第8 條第4 項、第12
條第4 項，刑法第11條前段、第47條第1 項、第55條、第38條第
1 項第1 款、第42條第3 項，判決如主文。
本案經檢察官張其主到庭執行職務。
中    華    民    國    98    年     4    月    7    日
                  刑事第四庭審判長    法  官  蕭權閔
                                      法  官  陳吉雄
                                      法  官  吳進寶
以上正本證明與原本無異。
如不服本判決應於收受本判決後10日內向本院提出上訴書狀，其
未敘述上訴理由者，並得於提起上訴後10日內向本院補提理由書
狀（均須按他造當事人之人數附繕本）「切勿逕送上級法院」。
中    華    民    國    98    年     4    月    7    日
                                      書記官  陳靖華
附錄本件判決論罪科刑法條
槍砲彈藥刀械管制條例第8 條第4項：
  未經許可，持有、寄藏或意圖販賣而陳列第1 項所列槍枝者，
  處3 年以上10年以下有期徒刑，併科新臺幣700 萬元以下罰金
  。
槍砲彈藥刀械管制條例第12條第4項：
  未經許可，持有、寄藏或意圖販賣而陳列子彈者，處5 年以下
  有期徒刑，併科新台幣300 萬元以下罰金。


司法院資訊處製作；財團法人民間司法改革基金會備份。
